臺灣高等法院臺中分院民事裁定
111年度聲再字第24號
再審聲請人  林晉堂  

再審相對人  何仁達  
上列當事人間聲請再審事件，再審聲請人對於中華民國111年4月
29日本院所為111年度聲字第8號、111年度聲字第64號確定裁定
聲請再審，本院裁定如下：
    主    文
再審聲請駁回。
再審聲請費用由再審聲請人負擔。
    理    由
一、再審聲請意旨略以：
　㈠兩造間請求排除侵害事件（即本院109年度上易字第648號，
    下稱本案訴訟），經兩造訴訟代理人於民國110年3月23日準
    備期日當庭聲請合意停止訴訟程序。嗣相對人於合意停止訴
    訟期間屆滿前之110年6月11日提出民事陳報狀，應認相對人
    已有聲請續行訴訟之意，然本院卻於同年9月2日函文通知聲
    請人就本案訴訟依法視為撤回上訴乙情，違反民事訴訟法第
    190條規定及最高法院28年渝抗字第397號、45年台抗字第73
    號等民事判決先例意旨。經聲請人多次具狀聲請續行訴訟，
    迄111年1月25日方接獲本院111年度聲字第8號民事裁定駁回
    聲請人續行訴訟，且於教示欄位載明得抗告，迨聲請人依法
    抗告後，本院遂於111年2月14日以111中分高民舉決111聲8
    字第00000號函，將本院109年度上易字第648號排除侵害事
    件及聲請人對前開111年度聲字第8號民事裁定所提起抗告事
    件，函送最高法院繫屬審理。　
　㈡惟聲請人於111年4月18日竟收受本院舉股書記官就本院111年
    度聲字第8號民事裁定之正本，關於救濟途徑以處分書逕行
    更正為「不得抗告。」等語，復由聲請人於同年月21日聲明
    異議後，卻遭本院以111年度聲字第64號裁定駁回聲請人之
    聲明異議且載明「不得聲明不服。」，上開裁定未審酌前開
    111年度聲字第8號事件已繫屬最高法院，本院書記官所為處
    分係無效處分，應予廢棄，方屬適法，本院以111年度聲字
    第64號民事裁定駁回異議，顯然適用法規有誤，且違反民事
    訴訟法第485條得為抗告之規定。
　㈢另本院再於111年4月29日以111年度聲字第8號民事裁定駁回
    聲請人抗告，並於主文中加註返還抗告費之文字，承前所述
    ，錯誤適用民事訴訟法第484條規定，及違反前開民事判決
    先例之意旨，堪認前開裁定符合民事訴訟法第496條第1項第
    1款、第12款規定之再審事由，而聲請再審等語。
二、經查：
　㈠按裁定已經確定，而有民事訴訟法第496條第1項或第497條之
    情形者，得準用再審程序之規定，聲請再審，同法第507條
    定有明文。次按民事訴訟法第496條第1項第1款所謂適用法
    規顯有錯誤，係指確定判決所適用之法規顯然不合於法律規
    定，或與司法院現尚有效及大法官會議之解釋，或最高法院
    現尚有效之判例顯有違反，或消極的不適用法規顯然影響裁
    判者而言，並不包括判決理由矛盾、理由不備、取捨證據失
    當、調查證據欠周、漏未斟酌證據、認定事實錯誤及在學說
    上諸說併存致發生法律上見解歧異等情形在內。惟依新增訂
    之法院組織法第57之1條第1、2項規定，108年7月4日實施大
    法庭制度後，原有判例制度已遭廢除，選編判例之規定已失
    其必要性，原有判例之地位回歸與一般裁判相同，因此，判
    例對於各級法院已無法律上之拘束力，不得再以確定裁定違
    反判例意旨而認為適用法規顯有錯誤，並據以聲請再審。是
    以，前揭最高法院28年渝抗字第397號、45年台抗字第73號
    民事判決先例等，均已無通案之拘束力，再審聲請人自不得
    再以原確定裁定違背前揭最高法院判例意旨，作為民事訴訟
    法第496條第1項第1款適用法規顯有錯誤之再審事由，合先
    敘明。　
　㈡本院110年9月2日函文乃係法院將已依民事訴訟法第191條當
    然發生撤回上訴效果之事實，基於便民措施而為通知當事人
    ，在訴訟法上不生法院所為意思表示之效果，並非確定之終
    局裁定，非屬聲請再審所得提起之對象，聲請人將該函文誤
    稱為裁定，應有所誤解。
　㈢次按不得上訴於第三審法院之事件，其第二審法院所為裁定
    ，不得抗告，民事訴訟法第484條定有明文。又同法第466條
    第1項規定，對於財產權訴訟之第二審判決，如因上訴所得
    受之利益，不逾新台幣（下同）100萬元者，不得上訴。此
    項利益數額，業經司法院依同條第三項規定，以命令自91年
    2月8日起增至150萬元。本案訴訟為上易案件，乃不得上訴
    第三審之事件，故聲請人所提起聲請續行訴訟及聲明異議事
    件，亦均屬不得向第三審抗告之事件。聲請人所援引最高法
    院74年度台抗字第41號民事裁判（裁定），係針對臺灣高等
    法院72年度上字第1035號裁定提起抗告後，就個案所為法律
    適用之闡述，而觀諸前開臺灣高等法院72年度上字第1035號
    事件，其案號係屬「上」字案件，本屬得上訴第三審事件，
    就該案所為相關裁定，依民事訴訟法第482條規定：「對於
    裁定，得為抗告。但別有不許抗告之規定者，不在此限。」
    ，是最高法院74年度台抗字第41號民事裁判所闡述：「…待
    續行訴訟之聲請被駁回時，再對該駁回聲請之裁定提起抗告
    。…」等法律意見，於本件自難以予以比附援引。
　㈣另參照本院111年度聲字第8號歷審裁判（共8筆），顯示本院
    111年度聲字第8號民事裁定於111年1月21日公告後，依前所
    述，經送達予聲請人並依法抗告後，原由本院檢卷送達予最
    高法院，惟經最高法院於111年2月17日以111年度台銷字第1
    5號函退予本院，有司法院法學資料檢索系統附卷足參，堪
    認本院111年度聲字第8號事件並未繫屬於最高法院，聲請人
    應有所誤解。復參照聲請人所檢附聲證8之111年4月8日本院
    書記官處分書（見本院卷第71頁），堪認111年1月21日本院
    111年度聲字第8號民事裁定就「如不服本裁定應於裁定送達
    後10日內向本院提出抗告理由狀（須按他造人數附具繕本）
    ，並繳納抗告裁判費新台幣1000元。因疫情而遲誤不變期間
    ，得向法院聲請回復原狀。」等教示文字有所誤寫，乃由本
    院書記官依法更正為「不得抗告」，承前揭說明，於法並無
    違誤。
　㈤另按民事訴訟法第485條第4項「訴訟繫屬於第三審法院者，
    其受命法官或受託法官所為之裁定，得向第三審法院提出異
    議。不得上訴於第三審法院之事件，第二審法院受命法官或
    受託法官所為之裁定，得向受訴法院提出異議」之規定，係
    就不服受命法官或受託法官所為之裁定，所設之異議程序，
    並非不服受訴法院裁定之救濟程序。本件聲請人就本院111
    年度聲字第64號民事裁定為受訴法院所為之裁定，尚非受命
    法官或受託法官所為之裁定，自無依上開異議程序聲明不服
    之餘地。　
　㈥綜上所述，聲請人主張本院111年度聲字第8號、111年度聲字
    第64號確定裁定，分別錯誤適用民事訴訟法第484條規定，
    及違反民事訴訟法第485條規定，並牴觸最高法院28年渝抗
    字第397號、45年台抗字第73號民事判決先例之意旨，而有
    符合民事訴訟法第496條第1項第1款、第12款規定之再審事
    由，具以聲請再審，均無理由。　
三、據上論結，本件再審聲請為無理由，依民事訴訟法第507條
    、第502條第2項、第95條、第78條，裁定如主文。　　　
中　　華　　民　　國　　111 　年　　6 　　月　　20　　日
                  民事第六庭  審判長法  官  楊熾光 
                                    法  官  莊宇馨
                                    法  官  郭玄義
正本係照原本作成。       
不得抗告。
                                    書記官  劉雅玲　　　　　
中　　華　　民　　國　　111 　年　　6 　　月　　20　　日